【裁判字號】    94,易,2226
【裁判日期】    950407
【裁判案由】    竊佔
【裁判全文】
臺灣臺北地方法院刑事判決              94年度易字第2226號
公  訴  人  臺灣臺北地方法院檢察署檢察官
被      告  戊○○
選任辯護人  劉衡慶律師
            林曜辰律師
            羅子武律師
上列被告因竊佔案件，經檢察官聲請以簡易判決處刑（九十四年
度偵字第一五○九○號），本院認為應適用通常程序審判之，茲
判決如下：
    主  文
戊○○無罪。
    理  由
一、公訴意旨略以：被告戊○○為臺北市○○區○○路八十七號
    十三樓（下稱八十七號十三樓）之區分所有權人，明知臺北
    市○○區○○路八十九號十三樓露臺（下稱十三樓露臺），
    為臺北市○○區○○路八十九號全體區分所有權人共有之公
    共區域，而由告訴人丙○○○即臺北市○○區○○路八十九
    號十二樓區分所有權人管理使用，竟意圖為自己不法之利益
    ，自民國九十三年十一月起，在十三樓露臺搭建涼亭、水池
    等物而據為己用。嗣經告訴人丙○○○查知後報警處理。因
    認被告涉犯刑法第三百二十條第二項之竊佔罪嫌云云。
二、按犯罪事實應依證據認定之，無證據不得認定犯罪事實；不
    能證明被告犯罪者，應諭知無罪之判決，刑事訴訟法第一百
    五十四條第二項、第三百零一條第一項分別定有明文。又事
    實之認定，應憑證據，如未能發現相當證據，或證據不足以
    證明，自不能以推測或擬制之方法，以為裁判基礎（最高法
    院四十年台上字第八六號判例參照）。且認定犯罪事實所憑
    之證據，雖不以直接證據為限，間接證據亦包括在內，然而
    無論直接證據或間接證據，其為訴訟上之證明，須於通常一
    般之人均不致有所懷疑，而得確信其為真實之程度者，始得
    據為有罪之認定，倘其證明尚未達到此一程度，而有合理之
    懷疑存在而無從使事實審法院得有罪之確信時，即應由法院
    為諭知被告無罪之判決（最高法院七十六年台上字第四九八
    六號判例參照）。
三、公訴意旨認被告戊○○涉犯上揭犯行，無非以告訴人之指訴
    、證人甲○○之證詞、臺北市信義帝圖大廈管理委員會（下
    稱管委會）函、九十四年十月十六日第五次區分所有權人會
    議之會議記錄及十三樓露臺施工照片十幀為其依據，認為被
    告於動工之初未經過十三樓露臺之共有人及管委會同意，即
    逕行施工，而被告施作之建物其他住戶無從使用，顯然係為
    自己之利益佔用十三樓露臺。然訊之被告戊○○否認有前開
    犯行，辯稱，十三樓露臺之設計原本就僅限於八十七號十三
    樓之住戶可以進出，除此之外別無出入口，而八十七號十三
    樓之原所有人在賣屋前即已於十三樓露臺蓋設玻璃屋、烤肉
    區等設施，伊透過仲介人員買受該屋時，仲介人員亦告知該
    十三樓露臺可以使用，故伊主觀上認為十三樓露臺應屬八十
    七號十三樓所專用，並無竊佔之故意等語。
四、經查，十三樓露臺為上開大廈全體區分所有權人共有之事實
    ，業據告訴人提出臺北市政府工務局建築管理處九十三年十
    二月三十一日北市工程寓字第○九三七○一四六五○○號函
    附卷可稽（見臺灣臺北地方法院檢察署九十四年度偵字第一
    五○九○號卷，下稱偵查卷，第九十四頁），公訴人與被告
    對此亦不爭執（見本院卷第四十二頁），堪認為真實。告訴
    人雖提出合作興建契約書一份，主張該契約已經約定屋頂平
    臺歸頂樓所有權人依法管理使用云云（見偵查卷第八十五頁
    ），惟該合作興建契約既係該大廈建商康和建設實業股份有
    限公司與原地主間之約定，依契約相對性原則，應僅生拘束
    訂立該契約當事人之效力，不得對於善意第三人即不知情之
    契約相對人以外之人主張之（釋字第三四九號解釋參照），
    而證人即臺北市信義帝圖大廈管委會前任主委丁○○亦證稱
    ，管委會議未曾與任何住戶約定十三樓露臺由何人關有使用
    （見本院卷第一七五頁），故告訴人即臺北信義區○○路八
    十九號十二樓區分所有權人亦無十三樓露臺之約定專用權利
    ，公訴人及告訴人認為告訴人有權管理使用十三樓露臺區域
    ，應有誤解。
五、而關於進出十三樓露臺之方式，除經由八十七號十三樓室內
    通行外，別無他途之事實，業經證人丁○○、甲○○、乙○○於本院審理時證述無誤（見本院卷第六十一頁、第七十一
    頁及八十頁），復有證人丁○○提出之房屋平面圖二紙在卷
    可參（見本院卷證物袋），堪以認定屬實。又八十七號十三
    樓房屋於被告買受之前，其前屋主已於十三樓露臺上搭建玻
    璃屋頂之鐵皮屋作為洗衣房、傭人房之用途，並佈置有庭院
    、烤肉區等空間設計等情，亦有證人丁○○、甲○○、乙○○於結證在卷（見本院卷第六十六頁、第七十一頁及八十頁
    ），證人丁○○雖稱，八十七號十三樓與十三樓露臺間有一
    女兒牆作為區隔，住戶必須要經過女兒牆的門才能進去十三
    樓露臺云云（見本院卷第六十六頁），並提出房屋平面圖二
    紙以佐其說，然該平面圖就八十七號十三樓與十三樓露臺二
    區域間之區隔線條並無標示所採取之建築形式及材質，且該
    地點為面向屋外之開放空間，依常情並非必以磚牆或其他不
    透明之建材構築，故無法單由該平面圖判斷建屋之初係以何
    種方式隔離上開二區域；且證人丁○○亦自承，管委會成立
    三個月後伊才接任主委，伊沒有八十七號十三樓之鑰匙，所
    以沒有去過等語（見本院卷第六十六頁），又參之證人甲○○證稱，伊與被告、仲介人員至八十七號十三樓看房子時，
    房屋與露臺間並無女兒牆，是直接開落地窗即可進出等語（
    見本院卷第七十七頁），證人乙○○亦稱，交屋時該屋室內
    與露臺是一體成型的設計，中間有一個活動門可以整個收起
    來貼在牆壁上，如果收起來的話，感覺上像是沒有門等語（
    見本院卷第七十九頁、第八十四頁），顯然於被告接洽及買
    受八十七號十三樓之際，該屋及十三樓露臺間僅以活動式之
    落地窗區隔，並無砌設女兒牆。
六、又證人即仲介人乙○○於本院審理時證稱，當初伊有主動詢
    問賣方黃貴貞，關於露臺之使用其他住戶是否有爭議，賣方
    回答說沒有，在洽談價金時，大家都心照不宣地知道可以使
    用這個露臺，被告買房子時，是將整個房屋、裝潢費及露臺
    結合在一起計價等語（見本院卷第八十二、八十三頁），核
    與證人甲○○證稱，伊有問仲介人員十三樓露臺是否可以使
    用，仲介人員說屋主告訴他們該區域當然可以用，當時被告
    還沒有買下房子，因為露臺上的玻璃屋看起來已經使用很久
    了，顯然之前的屋主已經有在使用，所以伊會相信仲介人員
    說的話等語（見本院卷第七十一、七十六、七十七頁）相符
    ，又參以被告提出之仲介人員製作之物件簡要資料表（見本
    院卷第三十七頁），其物件特性欄註明「附贈多元使用大露
    臺」之字樣，及證人乙○○提出之八十七號十三樓前屋主黃
    貴貞之裝潢及庭院設計平面圖（見本院卷第九十一至九十六
    頁），八十七號十三樓之前屋主已經就十三樓露臺之空間規
    劃房間、洗衣間、庭院及烤肉區等設施，顯然並非供該屋以
    外之其他住戶使用，證人甲○○之上開判斷，尚符情理，故
    被告辯稱，伊買受八十七號十三樓之時，仲介人員曾經告知
    伊可以使用十三樓露臺之區域，伊依客觀使用狀態判斷而相
    信仲介人員之說明等語，並非無據。
七、另證人丁○○雖證稱，伊於知道被告在十三樓露臺施工之建
    材於半夜用吊車吊上去時，曾向被告友人張世傑之特助反應
    這樣做是違規的等語，然證人丁○○於管委會成立三個月後
    即接任主委，連續擔任三年多，於九十四年十月底卸任，因
    為有住戶反應十三樓露臺有違建，而其等尚無法確認該區域
    是否屬於被告專用，所以行文臺北市政府工務局建築管理處
    確認等情，業經其於本院審理時證述明確（見本院卷第五十
    九、六十六頁），而臺北市政府工務局建築管理處於九十三
    年十二月三十一日始以北市公建寓字第○九三七○一四六五
    ○○號函答覆以，該區域並未辦理建物第一次測量及所有權
    第一次登記，應屬公寓大廈之共用部分等情，有該函件附卷
    可稽（見偵查卷第五十七頁），顯然管委會至九十三年十二
    月三十一日上開函件發文之後始能確定八十七號十三樓之住
    戶並無使用十三樓露臺之權利。依此，證人丁○○當時告知
    違規之意涵，應係指被告搭設違建之行為違規，尚非主張其
    共有權利之表示（亦即，是否違建與是否有權使用係屬二事
    ，有權使用該區域不代表可以搭蓋違建，搭蓋違建者不等於
    其無權使用該區域），故無從因此認定被告於證人丁○○告
    知違規之時即明知其無權使用十三樓露臺之事實。而依證人
    甲○○之證述，被告於十三樓露臺之施工期間係於九十三年
    九月至十二月（見本院卷第七十三頁），顯然被告於十三樓
    露臺搭建涼亭、水池期間，管委會仍未確定該區域所有權、
    使用權之歸屬，故亦不可能於該期間即告知被告其無十三樓
    露臺使用權。是尚難依上開證據即為被告於動工之初或施工
    期間有竊佔犯意之認定。
八、是衡量被告買受八十七號十三樓時，該屋前任屋主已經有將
    十三樓露臺作為其專用區域之事實，而該十三樓露臺於建築
    設計上復僅得自八十七號十三樓之室內進出，其他住戶客觀
    上顯然無法使用，且仲介人員又曾告以得使用十三樓露臺，
    其買賣價金亦已將使用該露臺之價值涵括在內，又其於十三
    樓露臺施工期間，復無人告知被告不得使用該區域等情，被
    告辯稱並無竊佔十三樓露臺之犯意等語，應可採信。公訴人
    所提出之證據既無法證明被告有竊佔之故意，則其訴訟上之
    證明尚未達到於通常一般之人均不致有所懷疑為真實之程度
    ，無從使本院對於被告所涉之犯罪得有罪之確信，此外又查
    無其他積極證據足資證明被告犯公訴人所指之刑法第三百二
    十條第二項條之罪，故被告之犯罪即屬不能證明，揆諸前開
    法條判例之說明，依法自應諭知被告無罪之判決。
據上論斷，應依刑事訴訟法第四百五十二條、第三百零一條第一
項，判決如主文。
本案經檢察官蕭惠菁到庭執行職務
中    華    民    國    95    年    4     月    7     日
                  刑事第十庭  審判長  法  官 林婷立
                                      法  官 黃雅芬
                                      法  官 林柏泓
如不服本判決，應於判決送達後10日內，向本院提出上訴狀。
以上正本證明與原本無異。
                                      書記官  柯貞如
中    華    民    國    95    年    4     月    7     日


司法院資訊處製作；財團法人民間司法改革基金會備份。
